臺灣彰化地方法院民事判決　94年度訴字第193號
原　　　告　戊○○
　　　　　　　　　　　（另案在臺灣雲林監獄執行中）
　　　　　　乙○○○
　　　　　　丙○○
　　　　　　丁○○
兼上列三人共同
訴訟代理人　己○○　　住同上
被　　　告　甲○○　　住彰化縣.
上列當事人間請求損害賠償事件，本院於民國94年10月19日言詞
辯論終結，判決如下：
    主  文
原告之訴及假執行之聲請均駁回。
訴訟費用由原告負擔。
    事實及理由
一、原告主張：原告乙○○○之配偶、原告戊○○、丙○○、己○○、丁○○之父親即被害人蔡進財於民國91年10月30日16
    時許，駕駛拼裝車，沿彰化縣二林鎮○○路彰129 線由西往
    東方向行駛，途經該路段6 公里處，竟遭在對向車道，由東
    向西行進之被告駕駛車號UV-941號聯結車後附拖板車逆向撞
    擊，致被害人蔡進財受有頭部、胸部、腹部等多處多發性外
    傷導致出血性休克死亡。被告上開過失侵權行為致被害人蔡
    進財死亡，依法應負損害賠償之責，原告乙○○○現年52歲
    ，中年喪偶，頓失依靠，內心極為痛苦，餘原告年紀尚輕，
    突失所怙，無法再與父親共享天倫之樂，精神上亦極為痛苦
    ，爰依民法第194 條規定，請求被告各應賠償原告非財產上
    之損害新台幣（下同）800,000 元，惟原告已領取強制汽車
    責任保險金1,400,000 元，扣除後，被告尚應各給付原告52
    0,000 元等語。並聲明：被告應各給付原告520,000 元及均
    自起訴狀繕本送達翌日起至清償日止，按年息5%計算之利息
    ；訴訟費用由被告負擔；願供擔保，請准宣告假執行。
二、被告則以：被告於上開時、地行經肇事地點，恪遵相關交通
    規則，因車流量多，故車速僅為40多公里，被害人蔡進財自
    對向車道以60多公里超速之車速突然衝過分向線，侵入被告
    之車道，被告發現此突發狀況，瞬間擬向左邊閃躲，並煞車
    之際，被害人蔡進財之右車頭已與被告之右車頭，在被告車
    道上發生撞擊，之後被告之車頭偏右處嚴重受損，並在撞擊
    後向左駛入路外田裡，而被害人蔡進財之拼裝車車頭受損傳
    動軸斷落，駛入車道外的田裡，被害人蔡進財並因此倒臥於
    該車道靠近路邊之白實線上，傷重不治，故被害人蔡進財侵
    入對向車道為肇事主因，被告並無過失可言等語，資為抗辯
    。並聲明：原告之訴駁回；訴訟費用由原告負擔；願供擔保
    請准宣告免於假執行。
三、兩造不爭執之事實：
    下列事實為兩造所不爭執，並有繼承系統表、戶籍謄本及台
    灣彰化地方法院檢察署相驗屍體證明書在卷可稽，復經本院
    依職權調取臺灣彰化地方法院檢察署91年度相字第709 號相
    驗卷宗查明無誤，自可信為真實，本院採為裁判之基礎。
  (一)被告於91年10月30日16時許，駕駛車號UV-941號聯結車後附
    拖板車，沿彰化縣二林鎮○○路彰129 線由東往西方向行駛
    ，途經該路段6 公里處，與駕駛拼裝車，沿同路由西往東方
    向行駛之被害人蔡進財發生碰撞，致被害人蔡進財受有頭部
    、胸部、腹部等多處多發性外傷導致出血性休克死亡。
  (二)被害人蔡進財係原告乙○○○之配偶、原告戊○○、丙○○
    、己○○、丁○○之父親。
  (三)原告已領取強制汽車責任保險金1,400,000元。
四、本件爭點整理結果如下：
  (一)被告就本件車禍，有無過失責任。
  (二)被告如有過失責任，則原告得請求被告賠償之金額為何。
五、得心證之理由：
    按當事人主張有利於己之事實者，就其事實有舉證之責任。
    民事訴訟法第277 條定有明文。本件原告主張本件車禍係被
    告駕駛聯結車後附拖板車，逆向撞擊駕駛拼裝車，沿彰化縣
    二林鎮○○路彰129 線由西往東方向行駛之被害人蔡進財之
    事實，自應就被告駕車侵入對向之被害人蔡進財車道，並逆
    向撞擊駕駛拼裝車之被害人蔡進財之利己事實，負舉證責任
    。查：
  (一)稽之遺留在彰化縣二林鎮○○路彰129 線由西往東方向之車
    道上長約20.1公尺之煞車痕，並連接對向車道長約19.6公尺
    之煞車痕（或輪胎滑痕），均係被害人蔡進財之拼裝車所遺
    留下一節，業經彰化縣警察局鑑識人員至現場測量勘查並比
    對該煞車痕輪寬及胎痕間距，確與被害人蔡進財駕駛拼裝車
    之輪胎寬度相符，有該警局91年11月8 日彰警刑字第091003
    38310 號函及現場勘查報告表乙件附於上開相驗卷宗可參，
    是以，被害人蔡進財駕駛拼裝車於本件車禍發生前，應係在
    上開路段由西往東方向之車道上行駛，且被害人蔡進財於發
    生車禍前，即已開始採取煞車之動作，並延伸至對向車道等
    情，堪以認定。
  (二)次查：核諸目擊本件車禍發生經過之證人陳明峰於偵查中證
    稱：91年10月間，當天伊前面有2 部車子，第1 部是白色車
    子，第2 部是娃娃車，伊是第3 部車，被害人蔡進財駕駛之
    拼裝車係跟在伊後方，白色車子先停下來準備左轉，娃娃車
    亦停下來，伊亦停下來，聯結車（指被告駕駛之車）在對向
    直行過後，白色車子才轉彎，娃娃車及伊車均往前行，不一
    會兒2 台車已撞到翻覆，當時被害人蔡進財駕駛之拼裝車時
    速約60公里，且看伊停下來後，伊亦看到被害人蔡進財亦應
　　有在煞車，準備停下來等語（詳彰化地方法院檢察署91年度
    他字第2852號偵查卷宗），及證人許原毓於警詢中證述：當
    時伊在由西往東方向之車道行駛，伊在路口正要左轉，伊從
    車子後照鏡看，看見拼裝車已超過黃線，伊聽到碰一聲，把
    車停好到外面看，看到2 部車子已撞上等語（詳上開相驗卷
    宗）；於偵訊中具結證述：當時聯結車（按指被告駕駛之車
    ）係在對向車道等語（詳上開相驗卷宗），及參佐肇事後兩
    車之停止位置、肇事現場照片，則本件車禍發生前，被害人
    蔡進財與被告駕駛之車輛行進方向，應係對向行駛，亦即，
    被害人蔡進財係彰化縣二林鎮○○路彰129 線由西往東方向
    之車道上行駛，被告則係在被害人蔡進財對向由東往西方向
　　之車道上行駛。
  (三)再被害人蔡進財駕駛之拼裝車所留之煞車痕及輪胎滑痕，在
    被害人蔡進財行駛之車道上，及被告行駛之車道上，分別為
    20.1公尺及19.6公尺，兩者連接後，長達39.7公尺，已如前
    述，足見被害人蔡進財當時時速甚快，否則其煞車痕當無如
    此長之理。而被害人蔡進財時速約為60公里，業據前開證人
    陳明峰陳述明確，然肇事地點限速為50公里，有道路交通事
    故調查報告表附於上開相驗卷宗可考，是被害人蔡進財顯係
    超速行駛，足以認定。又觀之雙方車頭毀損處為被告車之右
    車頭及被害人蔡進財車之右車頭及其毀損之狀況嚴重，現場
    由東往西方向之車道上（即被告駕駛之車道），並留有撞擊
    後之散落物，即1 箱型物體、1 手套、1 只球鞋等物，足認
    本件車禍撞擊點，應係在被告駕車之由東往西車道上。準此
    ，被告辯稱：本件車禍之發生係被害人蔡進財超速行駛，並
    侵入對向被告行駛之車道，被告在發現被害人蔡進財之車時
    ，乃將方向盤打向左，惟仍反應不及，致其車之右車頭與被
    害人蔡進財車之右車頭發生對撞等語，尚堪採信。
  (四)綜上所陳，被害人蔡進財駕車本應注意交通規則，竟疏未注
    意，以超過限速之速度行駛，復侵入對向車道，致造成本件
    車禍，其上開違規駕車行為，顯為本件車禍發生之原因，而
    被告駕車已盡相當之注意義務，仍無法避免車禍之發生，其
    對車禍之發生，尚無過失可言無訛。且本件經台灣彰化地方
    法院檢察署檢察官送請台灣省彰化縣區車輛行車事故鑑定委
    員會及中央警察大學鑑定結果，均同此見解，乃分別略以：
    「蔡進財駕駛拼裝六輪車侵入對向車道，為肇事原因；甲○○駕駛營半聯結車行駛己向車道，無肇事因素」、「蔡進財
    涉嫌超速，違規駕駛無牌照拼裝車，侵入對向車道與對向來
    車發生碰撞，為肇事原因；甲○○駕駛半聯結車，無肇事因
    素」，此有台灣省彰化縣區車輛行車事故鑑定委員會92年 2
    月24日彰鑑字第920080號函檢送之鑑定意見書（附於上開相
    驗卷宗）及中央警察大學93年2 月26日校鑑科字第09200041
    64號鑑定書（附於台灣彰化地方法院檢察署93年度聲議字第
    121 號偵查卷宗）在卷足憑。且臺灣彰化地方法院檢察署檢
    察官亦同認就本件車禍發生，被告並無過失，因而於93年 4
    月20日，以92年度偵字第6629號對被告為不起訴處分，原告
    不服聲明再議，復經台灣高等法院檢察署以無理由為由，而
    於93年5 月31日，以93年度上聲議字第72 5號駁回再議之聲
    請，嗣原告聲請交付審判，亦經本院刑事庭於93年3 月16日
    ，以93年度聲判字第12號駁回其聲請等情，業據本院調閱前
    述偵查卷宗核閱無誤，並有本院93年度聲判字第13號刑事裁
    定在卷可按。此外，原告復未能舉證證明被告就本件車禍發
    生之原因確有過失，則原告主張被告係有過失云云，尚屬無
    據，不足採信。
六、綜上所述，本件車禍之發生係被害人蔡進財超速行駛，並侵
    入對向被告之車道，被告無從加以防免，則被告就本件車禍
    之發生，顯無過失，自不應負故意或過失之侵權行為損害賠
    償責任。從而，原告依據民法第194 條之規定，請求被告應
    各給付原告520,000 元及均自起訴狀繕本送達翌日起至清償
    日止，按年息5%計算之法定遲延利息，為無理由，應予駁回
    。原告假執行之聲請，因訴之駁回而失所附麗，應併予駁回
    。
七、本件就爭點一之判斷，已足認定原告之請求不應准許，則兩
    造有關爭點二之主張及所舉證據，縱經審酌，亦與判決之結
    果不生影響，自無再予論述之必要，附此敘明。
據上論結，原告之訴為無理由，依民事訴訟法第78條、第85條第
1項前段，判決如主文。
中　　華　　民　　國　　94　　年　　11　　月　　30　　日
                  民事第一庭    法　官　游秀雯
以上正本係照原本作成。
如不服本判決，應於判決送達後20日內向本院提出上訴狀。
中　　華　　民　　國　　94　　年　　12　　月　　2　　日
                      　　　    書記官　張西武
